ACORDAO-COMPLETO-2402600

ACÓRDÃO 3364/2020 ATA 8/2020 - SEGUNDA CÂMARA

VISTOS, relatados e discutidos estes autos de monitoramento da determinação proferida pelo item 1.7.1 do Acórdão 4456/2016-TCU-Segunda Câmara, com as modificações introduzidas pelo Acórdão 410/2018-TCU-Segunda Câmara, ao julgar a prestação de contas dos gestores da Superintendência Regional do Instituto Regional de Colonização e Reforma Agrária (Incra) em Santarém - PA para o exercício de 2012;
ACORDAM os Ministros do Tribunal de Contas da União, reunidos em Sessão da 2ª Câmara, ante as razões expostas pelo Relator, em:
9.1. aplicar em desfavor de Raimundo Guilherme Pereira Feitosa, individualmente, a multa prevista no art. 58, IV e § 1º, da Lei nº 8.443, de 1992, e no art. 268, VII, do RITCU, sob o valor de R$ 5.000,00 (cinco mil reais) , com a fixação do prazo de 15 (quinze) dias, contados da notificação, para que comprove, perante o Tribunal (art. 214, III, "a", do RITCU) , o recolhimento da dívida ao Tesouro Nacional, atualizada monetariamente na forma da legislação em vigor;
9.2. autorizar, caso requerido, nos termos do art. 26 da Lei nº 8.443, de 1992, e do art. 217 do RITCU, o parcelamento da dívida fixada por este Acórdão em até 36 (trinta e seis) parcelas mensais e sucessivas, com a atualização monetária e os correspondentes acréscimos legais, esclarecendo aos responsáveis que a falta de pagamento de qualquer parcela importará no vencimento antecipado do saldo devedor, sem prejuízo das demais medidas legais;
9.3. determinar o desconto da aludida dívida nos vencimentos do aludido responsável, se ele ainda ostentar a condição de servidor federal, nos termos dos arts. 45 e 46 da Lei nº 8.112, de 1990, sem prejuízo de autorizar, desde logo, a cobrança judicial da dívida fixada por este Acórdão, nos termos do art. 28, II, da Lei nº 8.443, de 1992, diante do não atendimento às notificações;
9.4. reiterar a determinação proferida pelo item 1.7.1 do Acórdão 4456/2016-TCU-Segunda Câmara, com as modificações introduzidas pelo Acórdão 410/2018-TCU-Segunda Câmara, fixando o novo e improrrogável prazo de 90 (noventa) dias, contados da notificação, para que o atual Superintendente Regional do Instituto Regional de Colonização e Reforma Agrária (Incra) em Santarém - PA promova o efetivo cumprimento das aludidas determinações, alertando ao referido gestor público que o não atendimento à presente deliberação poderá configurar o descumprimento da decisão do Tribunal, sujeitando o responsável à multa prevista no art. 58, IV, VII e § 1º, da Lei nº 8.443, de 1992, e no art. 268 do RITCU;
9.5. determinar que a unidade técnica adote as seguintes medidas:
9.5.1. prossiga com o monitoramento sobre a determinação prolatada pelo item 1.7.1 do Acórdão 4456/2016-TCU-Segunda Câmara, com as modificações introduzidas pelo Acórdão 410/2018-TCU-Segunda Câmara; e
9.5.2. envie a cópia deste Acórdão, com a cópia do Relatório e a Proposta de Deliberação, ao Sr. Raimundo Guilherme Pereira Feitosa, para ciência, e à Superintendência Regional do Instituto Regional de Colonização e Reforma Agrária (Incra) em Santarém - PA, para ciência e efetivo cumprimento do item 9.4 deste Acórdão.

Monitoramento da determinação proferida pelo item 1.7.1 do Acórdão 4.456/2016, com as modificações introduzidas pelo Acórdão 410/2018, ambos proferidos pela 2ª Câmara do TCU, ao apreciar a prestação de contas, referente ao exercício de 2012, da Superintendência Regional do Instituto Regional de Colonização e Reforma Agrária (Incra) em Santarém  PA.

Segunda Câmara

Superintendência Regional do Instituto Regional de Colonização e Reforma Agrária (Incra) em Santarém - PA.

3. Responsáveis: Adalberto Cavalcante Anequino (CPF XXX.244.012-XX); Francisco dos Santos Carneiro (CPF XXX.679.642-XX); Hugo Alan Moda Lima (CPF XXX.332.922-XX); Luiz Bacelar Guerreiro Junior (CPF XXX.386.532-XX); Marcos Alexandre Kowarick (CPF XXX.293.138-XX); Noraya Tatiane Teixeira Costa (CPF XXX.060.112-XX); Raimundo Guilherme Pereira Feitosa (CPF XXX.558.102-XX).

13.1. Ministros presentes: Ana Arraes (Presidente), Augusto Nardes e Raimundo Carreiro.
13.2. Ministros-Substitutos presentes: Marcos Bemquerer Costa e André Luís de Carvalho (Relator).

ACORDAO-COMPLETO-2474027

Acórdão de Relação 7593/2021 - Segunda Câmara

Acórdão de Relação

ANDRÉ DE CARVALHO

Trata-se, no presente momento, de monitoramento da determinação proferida pelo item 1.7.1 do Acórdão 4456/2016-TCU-Segunda Câmara, com as modificações introduzidas pelo Acórdão 410/2018-TCU-Segunda Câmara, ao julgar a prestação de contas dos gestores da Superintendência Regional do Instituto Regional de Colonização e Reforma Agrária (Incra) em Santarém - PA para o exercício de 2012.
2.	Após a análise do feito, o auditor federal da SecexAgroAmbiental lançou o seu parecer à Peça 71, com a anuência dos dirigentes da unidade técnica (Peça 72 e 73) , nos seguintes termos:
" (...) II - HISTÓRICO
2. O processo de prestação de contas foi apreciado pelo Tribunal e culminou com o Acórdão 4456/2016-TCU-Segunda Câmara, que julgou regulares com ressalva as contas dos Srs. Francisco dos Santos Carneiro, Marcos Alexandre Kowarick, Luiz Bacelar Guerreiro Junior e Hugo Alan Moda Lima, dando-lhes quitação, bem como julgou regulares as contas dos Srs. Adalberto Cavalcante Anequino e Noraya Tatiane Teixeira Costa, dando-lhes quitação plena, sem prejuízo de determinar o que segue (peça 45) :
1.7.1.1. apresente a este Tribunal, no prazo de 90 (noventa) dias, a conclusão dos processos de transferências voluntárias referente aos Convênios 527197; 543845; 543846; 543847; 559981; 560027; 560057; 561745; 561757; 561790; 561822; 624750; 624751; 626554; 626559; 651976; 704135; 704724 e 704655; 
[...]
1.7.2. à Secex/PA que arquive os presentes autos, sem prejuízo de promover o monitoramento sobre a determinação prolatada no item 1.7.1 deste Acórdão. 
3. Conforme instrução realizada pela unidade técnica (peça 41) e que antecedeu a deliberação do TCU, os dezenove convênios, cuja soma de valores alcança o montante de R$ 7.695.751,95, encontravam-se, à época (março de 2016) , com prazo vencido para prestação de contas, sem que houvesse definição por parte Incra (SR-30/PA) acerca do juízo quanto à boa e regular aplicação dos recursos federais transferidos aos entes convenentes.
4. Assim, a superintendência foi notificada por meio do ofício 0646/2016-TCU/SECEX-PA, de 15/4/2016 (peça 46) para atendimento das medidas previstas nos itens 1.7.1 e 1.8 do acórdão citado. Em resposta, a autarquia remeteu ao Tribunal a documentação acostada às peças 48 a 51. 
5. Em análise à documentação e às informações encaminhadas pela SR-30/PA, a Secex/PA instruiu o pleito (peça 53) e concluiu pelo cumprimento parcial da determinação prolatada devido ao fato de que somente cinco dos dezenove convênios relacionados no acórdão tiveram a análise das prestações de contas concluídas pela superintendência.
6. Nada obstante, a unidade técnica, considerou a recente mudança de comando na gestão da SR-30/PA ocorrida ao final de 2016 (peça 49) e a demonstração de que o novo superintendente tivesse adotado de maneira tempestiva algumas medidas com vistas ao atendimento da determinação (peças 50 e 51) . 
7. Assim, propôs encaminhamento no sentido de fixar e prorrogar novo prazo para que a SR-30/PA, concluísse e apresentasse ao Tribunal as análises finais das prestações de contas dos convênios 527197, 543845, 543846, 543847, 560027, 560057, 561745, 561757, 561790, 626559, 651976, 704135, 704655 e 704724, assim como, informasse o número do processo de tomada de contas especial e o atual estágio de tramitação em relação aos convênios 559981, 626554, 624750 e 624751. 
8. Tal encaminhamento foi abarcado pelo Acórdão 410/2018-TCU-Segunda Câmara e, decorrente disso, a superintendência regional fora notificada de seu teor por meio do ofício 0146/2018-TCU/SECEX-PA, de 15/2/2018. 
9. Entretanto, devido à inação da SR-30/PA, um novo ofício, datado de 25/1/2019 (peça 61) , fora encaminhado à superintendência solicitando informações acerca das medidas até então adotadas para o completo cumprimento do Acórdão 410/2018-TCU-Segunda Câmara.
10. Em resposta, a SR-30/PA, encaminhou o ofício 17641/2019/SR (30) STA-G/SR (30) STA/INCRA-INCRA (peça 64) , informando estarem "envidando esforços no sentido de concluir as análises das prestações de contas dos convênios, registrados no SIAFI na conta contábil "a aprovar", bem como adotando providências para os demais convênios que encontram-se registrados na inadimplência". Informou, ainda, que a Superintendência Regional tem enfrentado dificuldades devido à saída dos técnicos que acompanhavam alguns dos convênios e à reduzida força de trabalho.
11. A solicitação foi analisada pela SecexAgroAmbiental (peça 65) , em 26/4/2019, no seguimento de conceder a prorrogação do prazo por mais 30 dias. Pleito que foi corroborado pelo Acórdão 3545/2019-TCU-Segunda Câmara.
12. Devidamente comunicada sobre o teor do acórdão a superintendência acostou aos autos, mediante ofício 26992/2019/GABT-1/GABT/GAB/P/SEDE/INCRA-INCRA, o "Plano de Atividades da Diretoria de Gestão Administrativa do Incra" (peça 70) com vistas a demonstrar o atendimento à determinação do Acórdão 410/2018-TCU-Segunda Câmara.
III - EXAME TÉCNICO E ANÁLISE DO ATENDIMENTO DAS DELIBERAÇÕES
13. Rememore-se a determinação do 4456/2016 - TCU - 2ª Câmara, objeto deste monitoramento, para então proceder-se a análise da documentação comprobatória apresentada pela Superintendência Regional do Instituto Nacional de Colonização e Reforma Agrária em Santarém/PA:
III - A - 1.7.1.1. apresente a este Tribunal, no prazo de 90 (noventa) dias, a conclusão dos processos de transferências voluntárias referente aos Convênios 527197; 543845; 543846; 543847; 559981; 560027; 560057; 561745; 561757; 561790; 561822; 624750; 624751; 626554; 626559; 651976; 704135; 704724 e 704655; 
[...]
1.7.2. à Secex/PA que arquive os presentes autos, sem prejuízo de promover o monitoramento sobre a determinação prolatada no item 1.7.1 deste Acórdão. 
Providências adotadas e comentários dos gestores
14. Por meio do ofício 26992/2019/GABT-1/GABT/GAB/P/SEDE/INCRA-INCRA (peça 68) , a SR-30/PA apresentou o "Plano de Atividades da Diretoria de Gestão Administrativa do Incra" (peça 70) .
15. No citado ofício a superintendência informou que, no plano anexado, contém:
[...] as providências e medidas que estão sendo levadas a efeito, no âmbito das unidades gestoras desta Autarquia, visando o atendimento de determinações decorrentes dos Acórdão 557/2004-TCU-Plenário, 4821/2009 - 2ª Câmara, 578/2010 - Plenário, 3080/2010 - Plenário, 2461/2015 - Plenário, 410/2018 - 2ª Câmara, 923/2018 - Plenário e 286/2019 - Plenário. 
Análise
16. O plano de atividades, datado de maio de 2019, traz o planejamento elaborado pela Diretoria de Gestão Administrativa do Incra Sede, com prazo a findar em dezembro de 2019.
17. O plano apresentado envolve em suas atividades a adoção de medidas em convênios realizados em todos os estados da federação e encontra-se dividido por temas:
a) Tema 1 - Elaborar estratégica para finalizar o quantitativo de Convênios "a Aprovar" (IN 01/97) ;
b) Tema 2 - Reduzir o quantitativo dos Convênios vencidos e com pendências, sem instauração de TCE;
c) Tema 3 - Promover espaços de participação e de discussão para troca de experiências, especificamente as atividades desenvolvidas: SICONV, REDESICONV, E-TCE, PRESTAÇÃO DE CONTAS e ANÁLISE CONTÁBIL
d) Tema 4 - Depurar Restos a Pagar da SEDE/SR
e) Tema 5 - Regularizar as Equações / Restrições Contábeis - Sede/SR
f) Tema 6 - Finalizar a inserção dos registros pendentes dos imóveis rurais no SPIUnet e depuração das Contas Contábeis no SIAFI. (Ação Conjunta: DAC e DTO) 
18. Em que pese o plano ser geral realizou-se a análise para identificar se os convênios tratados no acórdão se faziam presentes no plano de atividades.
19. Os convênios 543845, 543846, 651976 aparecem na atividade 4, referente aos convênios aptos para análise final, de prazo 31/5/2019, cuja tarefa seria solicitar aos gestores as análises da prestação de contas. Não consta documento comprobatório.
20. O convênio 626559 aparece na atividade 2 relacionada à convênios com relatórios técnicos pendentes, prazo 31/5/2019, cuja tarefa seria solicitar às SR que resolvessem as pendências que impedem a emissão do relatório técnico. Não constam documentos relacionados às atividades.
21. Os demais convênios elencados na determinação não se encontram listados no plano de atividades apresentado.
22. Em consulta ao portal da transparência na data 27/9/2019, obteve-se o seguinte:
 (...) 
23. Segundo informações constantes do sítio do portal da transparência os dados coletados, são obtidos em consulta ao Siafi e ao Siconv e encontram-se atualizados até 20/9/2019. Vide figura abaixo:
 (...) 
Fonte: http://www.portaldatransparencia.gov.br/origem-dos-dados, 26/9/2019.
24. Deste modo, em que pese a superintendência ter apresentado um plano de atividades de abrangência nacional, as informações específicas solicitadas, conforme determinado no Acórdão 410/2018-TCU-Segunda Câmara, "para a conclusão da análise final das prestações de contas dos convênios 527197, 543845, 543846, 543847, 560027, 560057, 561745, 561757, 561790, 626559, 651976, 704135, 704655 e 704724, informando o resultado da análise, o número dos processos de TCEs instaurados e o atual estágio de tramitação em relação aos convênios 559981, 626554, 624750 e 624751", não foram apresentadas.
25. Assim, considerando que a SR-30/PA não apresentou documentação para o ateste do atendimento à deliberação, tampouco os números dos processos de TCEs, considerando que a consulta aos cadastros públicos para acompanhamento das informações dos convênios não retornaram informações suficientes para o pleno atendimento da deliberação e que tais informações são de responsabilidade da superintendência, considerando a adição de prazo concedida pelo Acórdão 410/2018-TCU-Segunda Câmara, tem-se que a solicitação, a priori, não se encontra completamente atendida pelo órgão gestor.
26. Nada obstante, considerando que a Instrução Normativa IN - TCU 71/2012, que dispõe sobre a instauração, a organização e o encaminhamento ao TCU dos processos de TCEs, alterada pela IN-TCU 76/2016, fixou o prazo de 1º/12/2018 para encaminhamento das tomadas de contas especiais, cujas datas de início de contagem, na forma dos artigos 4º, § 1º, 11 e 13, são anteriores a 12 de dezembro de 2016, data da publicação da IN-TCU 76/2016, considerando, que o Acórdão 86/2019-TCU-Plenário prorrogou este prazo para 1/12/2019 e, considerando, ainda, que alguns dos convênios aqui tratados correspondem a processos já instaurados de TCEs e que todos remontam de data anterior à IN-TCU 76/2016, releva-se a possibilidade de que a deliberação seja considerada, ao menos em parte, em atendimento.
27. Por fim, consolidando as análises e constatações aqui realizadas sugere-se que a deliberação seja prorrogada nos moldes previstos na instrução normativa citada de forma que um novo e derradeiro prazo seja fornecido para o atendimento integral do item 1.7.1.1 do Acórdão 4456/2016-TCU-Segunda Câmara, ratificado pelo Acórdão 410/2018-TCU-Segunda Câmara.
28. O Incra, especificamente a Superintendência Regional do Instituto Nacional de Colonização e Reforma Agrária em Santarém/PA (SR-30/PA) deverá ser alertada da necessidade de envio de informações suficientes à comprovação do atendimento integral à determinação objeto deste monitoramento, assim como, os números dos processos instaurados de TCEs e dos documentos afetos ao ateste das informações prestadas. 
29. Devem ser cientificados, ainda, os gestores da SR-30/PA de que o descumprimento de determinação prolatada pelo TCU pode ensejar a aplicação da multa prevista no art. 58, inciso VII, da Lei nº 8.443, de 1992.
Conclusão do item deliberado
30. Assim, propõe-se que a determinação seja considerada em cumprimento.
IV - CONCLUSÃO
31. Conforme autorizado em Sessão de 2ª Câmara por meio do item 1.7.2 do Acórdão 4456/2016 - TCU, o Tribunal autorizou à unidade técnica a realização de monitoramento de seu item 1.7.1.1.
32. O arcabouço das medidas adotadas para o atendimento às deliberações, pela SR-30, foi reunido no Plano de Trabalho atualizado e apresentado à SecexAgroAmbiental (peça 70) .
33. O quadro abaixo sintetiza o estágio de atendimento às deliberações.
	Grau de atendimento das deliberações do Acórdão 4456/2016-TCU-Segunda Câmara

	Determinações 
	Cumprida
	Em cumprimento
	Parcialmente cumprida
	Não cumprida

	1.7.1.1
		X
		
34. Em que pese a deliberação ter sido avaliada por essa equipe técnica no sentido de atendimento convém frisar a necessidade da apresentação das informações, por parte de seus gestores, de forma acurada e acompanhada de documentação comprobatória para o exato atendimento à solicitação prolatada.  
V - PROPOSTA DE ENCAMINHAMENTO
35. Ante o exposto, submetem-se os autos à consideração superior, propondo:
I. considerar "em cumprimento" a determinação constante do item 1.7.1.1 do Acórdão 4456/2016-TCU-2 Câmara, Relator Ministro-Substituto André Luís de Carvalho;
II. conceder à Superintendência Regional do Incra em Santarém/PA (SR-30/PA) novo e improrrogável prazo de 30 dias para a apresentação de informações claras e completas quanto ao atendimento do item 1.7.1.1 do Acórdão 4456/2016-TCU-2 Câmara, acompanhada de documentação comprobatória, considerando-se o prazo fixado pelo Acórdão 86/2019-TCU-Plenário para encaminhamento das tomadas de contas especiais, cujas datas de início de contagem são anteriores a 12 de dezembro de 2016;
III. alertar ao Superintendente Regional da SR-30/PA que o descumprimento do referido prazo caracteriza grave infração à norma legal e sujeita a autoridade administrativa omissa às sanções legais;
IV. dar conhecimento do acórdão que vier a ser prolatado à SR-30/PA;
V. autorizar a SecexAgroAmbiental a proceder novo monitoramento da deliberação prolatada no item 1.7.1.1 do Acórdão 4456/2016-TCU-Segunda Câmara; 
VI. arquivar o presente processo, nos termos do art. 169, inciso III, do Regimento Interno do TCU c/c o § 1º do art. 42 da Resolução-TCU 191/2006."
É o Relatório.

não há.

Procurador Sergio Ricardo Costa Caribé.

MONITORAMENTO EM PRESTAÇÃO DE CONTAS ORDINÁRIA. ACÓRDÃO 4.456/2016-2ª CÂMARA. DETERMINAÇÃO PARA A CONCLUSÃO DA ANÁLISE SOBRE AS PRESTAÇÕES DE CONTAS DE DEZENOVE CONVÊNIOS. ACÓRDÃO 410/2018-2ª CÂMARA. PRORROGAÇÃO DE PRAZO PARA O CUMPRIMENTO DA DETERMINAÇÃO. ACÓRDÃO 3.545/2019-2ª CÂMARA. EXCEPCIONAL PRORROGAÇÃO DE PRAZO. DESCUMPRIMENTO DA DETERMINAÇÃO. MULTA. REITERAÇÃO DA DETERMINAÇÃO NÃO CUMPRIDA. PROSSEGUIMENTO DO MONITORAMENTO.

PRESTAÇÃO DE CONTAS (PC)

Secretaria de Controle Externo da Agricultura e do Meio Ambiente (SecexAgroAmbiental).

Trata-se, no presente momento, de monitoramento da determinação proferida pelo item 1.7.1 do Acórdão 4456/2016-TCU-Segunda Câmara, com as modificações introduzidas pelo Acórdão 410/2018-TCU-Segunda Câmara, ao julgar a prestação de contas dos gestores da Superintendência Regional do Instituto Regional de Colonização e Reforma Agrária (Incra) em Santarém - PA para o exercício de 2012.
2.	Como visto, o aludido Acórdão 4.456/2016 foi, em suma, proferido pela 2ª Câmara do TCU nos seguintes termos:
	" (...) 1.7. Determinar:
	1.7.1. à Superintendência Regional do Instituto Nacional de Colonização e Reforma Agrária em Santarém/PA que: 
	1.7.1.1. apresente a este Tribunal, no prazo de 90 (noventa) dias, a conclusão dos processos de transferências voluntárias referente aos Convênios nos 527197; 543845; 543846; 543847; 559981; 560027; 560057; 561745; 561757; 561790; 561822; 624750; 624751; 626554; 626559; 651976; 704135; 704724 e 704655;
	1.7.1.2. abstenha-se de incorrer na irregularidade identificada nestes autos, isto é, na desconformidade do rol de responsáveis das contas anuais do exercício de 2012 com o disposto no art. 10 da IN TCU nº 63/2010, fazendo ali constar pessoas sem responsabilidade pela gestão da unidade jurisdicionada; e
	1.7.2. à Secex/PA que arquive os presentes autos, sem prejuízo de promover o monitoramento sobre a determinação prolatada no item 1.7.1 deste Acórdão."
3.	Em sua manifestação, por meio dos Ofícios nº 886/2016 e 449/2017/INCR/SR (30) G (Peças 49 e 51) , a superintendência regional do Incra informou o TCU sobre as medidas adotadas com vistas ao cumprimento da aludida determinação e, especialmente, sobre o plano de ação formulado especificamente para atender ao Acórdão 4456/2016-TCU-Segunda Câmara.
4.	De todo modo, após a análise do feito, a unidade técnica assinalou que, como a superintendência regional do Incra teria concluído a análise da prestação de contas para apenas 5 (cinco) ajustes, entre os 19 (dezenove) convênios indicados no referido acórdão, salientando que, desses 5 (cinco) convênios, apenas 4 (quatro) teriam resultado na instauração de tomadas de contas especiais, o TCU deveria fixar o improrrogável prazo para a conclusão da análise das prestações de contas e a divulgação dos respectivos números de tomadas de contas especial.
5.	Por conseguinte, a 2ª Câmara do TCU prolatou o Acórdão 410/2018 nos seguintes termos:
" (...)  a) considerar apenas parcialmente cumprida a determinação enviada à Superintendência Regional do Instituto Nacional de Colonização e Reforma Agrária em Santarém - PA, por meio do item 1.7.1.1 do Acórdão 4.456/2016 prolatado pela 2ª Câmara do TCU, na Sessão Ordinária de 12/4/2016 (Ata nº 1/2016) ;
b) fixar o novo e improrrogável prazo de 60 (sessenta) dias para que a Superintendência Regional do Instituto Nacional de Colonização e Reforma Agrária em Santarém - PA (SR-30-PA) conclua a sua análise final sobre as prestações de contas dos Convênios 527197, 543845, 543846, 543847, 560027, 560057, 561745, 561757, 561790, 626559, 651976, 704135, 704655 e 704724, informando o TCU, ao final desse prazo, sobre o resultado da análise, o número dos processos de tomada de contas especial instaurados e o atual estágio de tramitação em relação aos Convênios 559981, 626554, 624750 e 624751;
c) alertar os gestores do Incra/PA no sentido de que o descumprimento da presente determinação prolatada pelo TCU pode ensejar a aplicação da multa prevista no art. 58, inciso VII, da Lei nº 8.443, de 1992;"
6.	A despeito, contudo, da fixação desse improrrogável prazo, a superintendência regional do Incra enviou o Ofício nº 17641/2019/SR (30) STA-G/SR (30) STA/INCRA-INCRA e, nele (Peça 64) , solicitou a nova dilação do prazo para o atendimento das aludidas determinações, tendo a 2ª Câmara do TCU prolatado, então, o Acórdão 3.545/2019 no sentido de, excepcionalmente, deferir a correspondente solicitação.
7.	Mais adiante, a superintendência regional do Incra passou a apresentar a cópia do "Plano de Atividades da Diretoria de Gestão Administrativa do Incra" (Peça 70) com vistas a demonstrar o atendimento da determinação prolatada pelo referido Acórdão 4.456/2016, com as modificações introduzidas pelo Acórdão 410/2018, além de outras decisões proferidas pelo TCU no âmbito de outros processos de controle externos, a exemplo do Acórdão 4821/2009-TCU-Segunda Câmara, e dos Acórdãos 578/2010, 3.080/2010, 932/2018 e 86/2019, do Plenário) .
8.	De todo modo, após a análise do presente feito, unidade técnica assinalou que apenas 3 (três) ajustes, entre os 19 (dezenove) convênios indicados nos acórdãos, teriam sido contemplados pelo suscitado plano de ação, salientando, ainda, que, além de genéricas, as supostas providências seriam insuficientes para atender a determinação proferida pelo Acórdão 4.456/2016, com as modificações introduzidas pelo Acórdão 410/2018, e, por esse prisma, a unidade técnica propôs considerar a aludida determinação "em cumprimento", sem prejuízo de conceder à superintendência regional do Incra o novo e improrrogável prazo de trinta dias para a apresentação das informações necessárias ao presente monitoramento.
9.	O TCU pode incorporar o parecer da unidade técnica a estas razões de decidir, sem prejuízo, todavia, de pugnar pela aplicação de multa ao gestores desidioso, não ficando apenas na mera fixação de novo prazo, pois, após o transcurso de quase 4 (quatro) anos, ante a concessão de duas prorrogações de prazo, o Tribunal já teria concedido o tempo necessário e suficiente para a efetiva conclusão da análise das prestações de contas de todos os convênios indicados no Acórdão 4456/2016-TCU-Segunda Câmara.
10.	O TCU deve aplicar a multa prevista no art. 58, IV e § 1º, da Lei nº 8.443, de 1992, em desfavor de Raimundo Guilherme Pereira Feitosa, como então superintendente-substituto do Incra em Santárem - PA, diante do injustificado descumprimento à aludida determinação após a excepcional prorrogação do prazo pelo Acórdão 3.545/2019; ressaltando, nesse ponto, que a aplicação de multa pelo não atendimento da referida deliberação do TCU, no prazo fixado, prescindiria da prévia audiência de Raimundo Guilherme, até porque a respectiva comunicação processual (Ofício 182/2019-TCU/SecexAgroAmbiental à Peça 67) teria informado o aludido gestor-responsável sobre a possibilidade de aplicação dessa penalidade, nos termos do art. 268, § 3º, do RITCU.
11.	O TCU deve aplicar, portanto, a referida multa legal em desfavor do aludido responsável, sem prejuízo de fixar o novo e improrrogável prazo para o cumprimento da suscitada determinação.
Ante o exposto, pugno pela prolação do Acórdão ora submetido a este Colegiado. 
TCU, Sala das Sessões, em 2 de abril de 2020.
Ministro-Substituto ANDRÉ LUÍS DE CARVALHO 
Relator